臺灣臺北地方法院刑事判決
111年度交易緝字第1號
公  訴  人  臺灣臺北地方檢察署檢察官
被      告  廖宗建



上列被告因公共危險案件，經檢察官聲請以簡易判決處刑（109
年度偵字第28400號），本院認不宜以簡易判決處刑（109年度交
簡字第1229號），改依通常程序審理，並判決如下：
    主  文
廖宗建吐氣所含酒精濃度達每公升零點二五毫克以上而駕駛動力
交通工具，累犯，處有期徒刑玖月，併科罰金新臺幣拾伍萬元，
罰金如易服勞役，以新臺幣壹仟元折算壹日。
    事  實
一、廖宗建明知飲用酒類後，不得駕駛動力交通工具，於民國10
    9年9月1日晚間9時許至12時許間、同年月2日上午6時許(聲
    請簡易判決處刑書記載本案被告飲酒時間為109年9月1日晚
    間9時許，業經檢察官更正為同年月2日上午6時許)，在位於
    新北市新店區安康路2段之住處食用私釀米酒燉煮之麻油雞
    後，仍即騎乘車牌號碼000-000號(聲請簡易判決處刑書誤載
    為5389-YP號，應予更正)普通重型機車上路，沿新北市新店
    區華潭街往直潭方向行駛。嗣於109年9月2日上午6時28分許
    ，行經新北市○○區○○街00號前，因駛入對向車道與趙美玲所
    駕駛車牌號碼0000-00號自用小客車對撞(下稱本案交通事故
    )，經警據報前往現場處理，並於同日上午7時57分許，在佛
    教慈濟醫療財團法人台北慈濟醫院(下稱台北慈濟醫院)，測
    試廖宗建吐氣所含酒精濃度為每公升1.12毫克。
二、案經新北市政府警察局新店分局報告臺灣臺北地方檢察署檢
    察官偵查後聲請以簡易判決處刑。
    理  由
壹、證據能力部分：
一、本判決所引被告以外之人於審判外所為之陳述，悉經當事人
    於本院審判程序明白表示同意作為證據（見本院111年度交
    易緝字第1號卷，下稱本院卷，該卷第119至120頁），而該
    等證據之取得並無違法情形，且與本案之待證事實，具有關
    連性，核無證明力明顯過低之事由，本院審酌上開證據作成
    時之情況，認為適當，依刑事訴訟法第159條之5第1項所定
    傳聞例外之同意法則，認有證據能力。
二、其餘資以認定被告犯罪事實之非供述證據，查無違反法定程
    序取得之情形，依刑事訴訟法第158條之4反面解釋，亦具證
    據能力，併予敘明。
貳、實體部分：
一、上揭犯罪事實，業據被告廖宗建於警詢、偵訊及本院審理時
    坦承不諱(見偵卷第4至8頁、第56頁，本院卷第66頁、第118
    頁、第123至125頁)，且有證人趙美玲於警詢時之證述可憑(
    見偵卷第9至11頁)，復有道路交通事故初步分析研判表、道
    路交通事故補充資料表、道路交通事故現場草圖、道路交通
    事故現場圖、道路交通事故調查報告表(一)、(二)、道路交
    通事故談話紀錄表、道路交通事故照片、道路交通事故當事
    人酒精測定紀錄表在卷足稽(見偵卷第13頁、第18頁、第23至2
    9頁、第34至44頁)，是被告上開任意性自白核與事實相符而
    可採信，本案事證明確，被告犯行堪以認定，應依法論科。
二、論罪科刑：
　㈠查被告行為後，刑法第185條之3第1項第1款規定業於111年1
    月28日修正公布，並自同年月30日施行。修正前刑法第185
    條之3第1項第1款規定：「駕駛動力交通工具而有下列情形
    之一者，處2年以下有期徒刑，得併科20萬元以下罰金：一
    、吐氣所含酒精濃度達每公升0.25毫克或血液中酒精濃度達
    百分之0.05以上」，修正後則規定「駕駛動力交通工具而有
    下列情形之一者，處3年以下有期徒刑，得併科30萬元以下
    罰金：一、吐氣所含酒精濃度達每公升0.25毫克或血液中酒
    精濃度達百分之0.05以上」，經比較新舊法結果，修正後刑
    法第185條之3第1項第1款並無較有利於被告之情形，依刑法
    第2條第1項前段規定，自應適用被告行為時即修正前刑法第
    185條之3第1項第1款規定論處。
　㈡核被告所為，係犯修正前刑法第185條之3第1項第1款之吐氣
    所含酒精濃度達每公升0.25毫克以上而駕駛動力交通工具罪
    。
　㈢被告前因不能安全駕駛案件，經本院103年度交簡字第3897號
    判決判處有期徒刑6月，併科罰金5萬元確定，徒刑部分於10
    4年10月21日執行完畢；又因不能安全駕駛案件，經本院105
    年度審交易字第1006號判決判處有期徒刑8月，併科罰金15
    萬元確定，徒刑部分於106年10月6日執行完畢等情，有臺灣
    高等法院被告前案紀錄表附卷可參(見本院卷第132至134頁
    、第137至138頁)。被告於前開執行完畢後5年內，故意再犯
    本案有期徒刑以上之罪，為累犯。衡以被告本案不能安全駕
    駛犯行，與其上開前案罪質相同，則被告經刑罰執行完畢，
    猶未能記取教訓而再犯本案不能安全駕駛犯行，足認被告對
    刑罰反應力薄弱，又被告復無因加重本刑致生行為人所受刑
    罰超過其所應負擔罪責，故本院綜合上開情節判斷後，依司
    法院釋字第775號解釋意旨，認應依刑法第47條第1項之規定
    ，加重其刑。
　㈣按刑法第62條前段規定之自首，指犯罪之行為人，於其犯罪
    為偵查犯罪機關發覺之前，向該管公務員自承犯罪並接受裁
    判而言。本案交通事故發生後，承辦員警前往被告就醫之醫
    院處理時被告在場，並當場承認為肇事人一節，雖有道路交
    通事故肇事人自首情形記錄表在卷可憑（見偵卷第45頁），
    惟該記錄表係表明被告於本案交通事故發生後，向承辦員警
    表明其為本案交通事故之肇事者，非指被告於承辦員警到場
    時，即自行表明有酒駕之犯罪行為。況本案係因被告酒駕而
    生本案交通事故，經警據報前往現場處理，並在臺北慈濟醫
    院測試被告吐氣所含酒精濃度為每公升1.12毫克，此為被告所
    不爭執，堪認被告就本案所犯修正前刑法第185條之3第1項
    第1款之罪，並無自首之情形，無從依刑法第62條前段之規
    定減輕其刑，附此敘明。
　㈤爰以行為人之責任為基礎，審酌被告有數次不能安全駕駛案
    件前科，且被告亦自陳：我於本案案發前因知酒精對我造成
    多大之傷害，我也深怕會發生類似影響社會之行為，故曾至
    醫院接受治療等語(見本院卷第125頁)，堪認被告明知酒精
    成分對人之意識、控制能力具有不良影響，超量飲酒後會導
    致對週遭事務之辨識及反應能力較平常狀況薄弱，竟仍不知
    謹慎，復於飲酒後呼氣酒精濃度高達每公升1.12毫克，已遠
    遠超過吐氣所含酒精濃度每公升0.25毫克之法定標準情況下
    ，猶無照駕駛(見偵卷第13頁，本院卷第124頁)，騎乘普通
    重型機車行駛於公眾往來之道路，漠視公眾生命財產安全，
    並發生本案交通事故，嚴重危及道路交通安全，所為誠屬不
    該。惟念被告犯後坦承犯行，態度尚屬非劣，且被告因本案
    交通事故受有右側脛骨幹開放性骨折、右側腓骨頸閉鎖性骨
    折之嚴重傷勢，此有台北慈濟醫院109年9月9日北慈醫診字
    第2009030862號診斷證明書附卷足憑(見偵卷第12頁)，經此
    教訓當有所警惕，並於本院審理時表達悔意(見本院卷第125
    至126頁)，兼衡被告自陳智識程度為國小畢業，在押前四處
    打零工、已婚、妻子剛懷孕、婚前育有1名女兒現為17、18
    歲、家中尚有父母需要扶養(父親罹癌；母親脊椎、膝蓋開
    完刀，目前復健中)之生活狀況(見本院卷第124至125頁)等
    一切情狀，量處如主文欄所示之刑，並諭知罰金如易服勞役
    之折算標準。
據上論斷，應依刑事訴訟法第452條、第299條第1項前段，判決
如主文。
本案經檢察官黃冠運聲請以簡易判決處刑，檢察官高光萱到庭執
行職務。
中　　華　　民　　國　　111 　年　　4 　　月　　29　　日
　　　　　　　　　刑事第七庭    法　官　蘇宏杰
以上正本證明與原本無異。
如不服本判決應於收受送達後20日內向本院提出上訴書狀，並應
敘述具體理由；其未敘述上訴理由者，應於上訴期間屆滿後20日
內向本院補提理由書（均須按他造當事人之人數附繕本）「切勿
逕送上級法院」。
                                書記官  徐鶯尹  
中　　華　　民　　國　　111 　年　　5 　　月　　2 　　日
附錄本案論罪科刑法條：
修正前中華民國刑法第185條之3
駕駛動力交通工具而有下列情形之一者，處2年以下有期徒刑，
得併科20萬元以下罰金：
一、吐氣所含酒精濃度達每公升零點二五毫克或血液中酒精濃度
    達百分之零點零五以上。
二、有前款以外之其他情事足認服用酒類或其他相類之物，致不
    能安全駕駛。
三、服用毒品、麻醉藥品或其他相類之物，致不能安全駕駛。
因而致人於死者，處3年以上10年以下有期徒刑；致重傷者，處1
年以上7年以下有期徒刑。
曾犯本條或陸海空軍刑法第54條之罪，經有罪判決確定或經緩起
訴處分確定，於5年內再犯第1項之罪因而致人於死者，處無期徒
刑或5年以上有期徒刑；致重傷者，處3年以上10年以下有期徒刑
。